臺灣高等法院民事裁定　　　　　　　　100年度家抗字第198號
抗　告　人　曾隱舜
上列抗告人因與相對人曾隱旻間假扣押事件，對於中華民國100
年5月26日臺灣臺北地方法院100年度家全字第58號所為裁定提起
抗告，本院裁定如下：
    主  文
抗告駁回。
抗告費用由抗告人負擔。
    理  由
一、按請求及假扣押之原因，應釋明之；前項釋明如有不足，而
    債權人陳明願供擔保或法院認為適當者，法院得定相當之擔
    保，命供擔保後為假扣押，民事訴訟法第526條第1項、第2
    項定有明文。又稱釋明者，僅係法院就某項事實之存否，得
    到大致為正當之心證，即為已足，此與證明須就當事人所提
    證據資料，足使法院產生堅強心證，可確信其主張為真實者
    ，尚有不同。準此，債權人就假扣押之原因固應先為釋明，
    然釋明如有不足，既得由債權人供擔保後補強，則債權人如
    已提出性質上能即時調查之證據，縱未達使法院產生薄弱之
    心證，相信其主張之事實達大致可信之程度，亦僅屬釋明不
    足，而非無釋明，如債權人陳明願供擔保或法院認為適當者
    ，法院得定相當之擔保，命債權人供擔保後為假扣押。此乃
    因法律要求債權人於聲請假扣押時，應為舉證之程度甚低，
    法律為此設計，係鑑於假扣押程序之急迫性，通常難以期待
    債權人於聲請假扣押前，即提出債務人之全體財產變動狀況
    之證據，以資與聲請保全之債權比較，作為判斷日後有無不
    能或難予強制執行之虞。復按假扣押制度乃為保全債權人將
    來之強制執行，並得命其供擔保以兼顧債務人權益之保障，
    所設暫時而迅速之簡易執行程序，是民事訴訟法第523條第1
    項所稱「有日後不能強制執行或甚難執行之虞」之「假扣押
    之原因」者，本不以債務人浪費財產、增加負擔或將其財產
    為不利益之處分，致達於無資力之狀態，或債務人移住遠方
    、逃匿無蹤或隱匿財產等積極作為之情形為限，祇須合於該
    條項「有日後不能強制執行或甚難執行之虞」之條件，即足
    當之。倘債務人對債權人應給付之金錢或得易為金錢請求之
    債權，經催告後仍斷然堅決拒絕給付，且債務人現存之既有
    財產，已瀕臨成為無資力之情形，或與債權人之債權相差懸
    殊，將無法或不足清償滿足該債權，在一般社會之通念上，
    可認其將來有不能強制執行或甚難執行之虞之情事時，亦應
    涵攝在內。
二、相對人於原法院聲請意旨略以：兩造為夫妻，抗告人於家中
    經濟狀況日益改善之際，疑有外遇，流連在外，經常不歸，
    相對人為此與抗告人溝通，抗告人竟於民國99年3月、99年7
    月9日、99年7月21日、100年4月12日、100年4月25日多次對
    相對人施用暴力，有民法第1052條第1項第3款不堪同居虐待
    之事實及同條第2 項其他重大事由，相對人體認此婚姻已無
    力挽回，乃起訴請求離婚及分配剩餘財產。詎抗告人不欲相
    對人行使剩餘財產分配請求權，於99年間毆打相對人後，隨
    即其將名下所有之台北市○○街○段71號房地（下稱系爭不
    動產）委託仲介公司銷售，並於100 年間又將銷售價格由新
    台幣（下同）4,654萬元下修為3,447萬元，以謀早日變現脫
    產。相對人恐日後有不能強制執行或甚難執行之虞，願供擔
    保以補釋明之不足，聲請就抗告人之財產為假扣押等語。原
    法院准相對人供擔保後，對抗告人之財產予以假扣押（下稱
    原裁定），抗告人不服，提起抗告。
三、抗告意旨略以：相對人並未舉何事證，足證抗告人有隱匿行
    蹤、浪費財產、增加負擔或就其財產為不利益之處分，將成
    為無資力之狀態，或將移住遠地、逃匿等日後有不能強制執
    行或甚難執行之虞等情事，自難認相對人就本件假扣押之原
    因已盡釋明之責，其聲請本件假扣押，不應准許。原裁定准
    相對人供擔保後，得為假扣押，自有違誤，爰提起抗告，求
    予廢棄原裁定。
四、經查：
  (一)相對人主張：抗告人於上開期日對相對人施用暴力，有民法
    第1052條第1項第3款不堪同居虐待之事實及同條第2 項之其
    他重大事由，相對人已起訴請求離婚及分配剩餘財產等情，
    業據相對人提出驗傷診斷書4紙、民事起訴狀1份等影本以為
    釋明（見原法院卷第7 至14頁、第20至23頁），當認相對人
    就本件假扣押之請求已為釋明。
  (二)相對人另主張：抗告人於99年間業其將名下所有系爭不動產
    委託仲介公司銷售，並於100年間將銷售價格由4,654萬元下
    修為3,447 萬元以求早日變現，相對人恐日後有不能強制執
    行或甚難執行之虞等語，業已提出委託銷售書、委託事項變
    更契約書等影本以為釋明（見原法院卷第24至28頁）。由此
    可知抗告人業有將系爭不動產出售轉換為現金之意圖，系爭
    不動產一旦轉換為現金，將更易於隱匿，自有增加相對人日
    後執行困難之虞，堪認相對人就假扣押之原因亦已為釋明。
    該釋明雖有不足，惟抗告人既已陳明願供擔保以補釋明之不
    足，揆諸首開說明，抗告人聲請供擔保後對相對人之財產予
    以假扣押，應予准許。
五、綜上所述，相對人聲請本件假扣押，應予准許。原裁定准相
    對人供擔保後，對抗告人之財產予以假扣押，核無不合，抗
    告人指摘原裁定不當，求予廢棄，為無理由。爰裁定如主文
    。
中    華    民    國  100    年    11    月    25    日
                   民事第四庭
                       審判長法  官 張劍男
                             法  官 翁昭蓉
                             法  官 陳靜芬
正本係照原本作成。
本裁定除以適用法規顯有錯誤為理由外，不得再抗告。如提起再
抗告，應於收受後10日內委任律師為代理人向本院提出再抗告狀
。並繳納再抗告費新台幣１千元。
中    華    民    國   100    年    11    月    25    日
                             書記官 應瑞霞